最高法院刑事判決　　　　　　　　　　　　　　　九十一年度台上字第五二○九號
　　上　訴　人　台灣高等法院台南分院檢察署檢察官
　　上　訴　人
　　即　被　告　甲○○
右上訴人等因被告偽造文書案件，不服台灣高等法院台南分院中華民國八十九年三月
二日第二審判決（八十九年度上訴字第四九號，起訴案號：台灣嘉義地方法院檢察署
八十七年度偵字第二七六六、三八五三、三八○七、六七二四號），提起上訴，本院
判決如左：
    主  文
原判決關於甲○○部分撤銷，發回台灣高等法院台南分院。
甲○○之上訴駁回。
    理  由
一、關於撤銷發回部分（即檢察官上訴部分）：
本件原判決維持第一審關於論上訴人即被告甲○○以共同連續行偽造私文書，足以生
損害於他人罪，判處有期刑貳年之判決，而駁回其在第二審之上訴，固非無見。惟查
原判決事實認定：被告甲○○基於行使偽造文書之概括犯意，於民國八十五年一月中
旬，冒用李新治之名義，偽造李新治署押於美商美國商業銀行國家信託儲蓄股份有限
公司（以下簡稱美國銀行）信用卡申請表格上，並據以向美國銀行申請信用卡，由美
國銀行發給甲○○信用卡一張（卡號：0000000000000000之威士卡
）……甲○○復於八十五年五月間某日……再冒用黃再發之名義，以偽造黃再發署押
於匯豐銀行、花旗銀行信用卡申請表格上……向該等銀行據以申請信用卡，而由匯豐
銀行發給甲○○信用卡二張（卡號為0000000000000000之威士卡，
及卡號為0000000000000000之萬事達卡），由花旗銀行核發信用卡
一張（卡號為0000000000000000之萬事達卡）……甲○○取得前揭
四張信用卡後，分別於原判決附表一至四所示之時、地，基於意圖為自己不法所有之
概括犯意，持該等信用卡，至各該商店刷卡消費……分別連續偽簽李新治、黃再發之
署押，在簽帳單上（一式三份）等情，並以被告坦承犯罪及有扣案之美國銀行信用卡
申請表格影本、簽帳單影本（偵查Ｃ卷第八頁至第十七頁）及信用卡申請表（偵查Ｂ
卷第六十九頁、一三○頁）、黃再發身分證影本、土地所有權狀影本、匯豐銀行信用
卡帳單、花旗銀行信用卡帳單、信用卡三張（附於偵查Ｂ卷證物袋內）為證據，事證
明確，認被告有犯刑法第二百十六條、第二百十條之罪等旨。然查原判決事實欄已敘
及上開三家銀行核發信用卡共四張與被告使用，被告確實持上開信用卡消費簽帳，而
依信用卡使用情形，必於信用卡背面之簽名欄簽名後，始得持卡消費，並於簽帳單上
簽名為證。按在信用卡背面簽名欄簽名，單純自形式上觀察，即足以表示信用卡之簽
名者於信用卡有效期限內有權使用該信用卡之辨識及證明，非依習慣或特約表示一定
用意之證明，性質上係屬刑法第二百十條之私文書，則上開四張信用卡背面是否均經
被告冒簽申請者之署押而後持以使用？原判決理由欄既引扣案之匯豐銀行、花旗銀行
信用卡三張為證明被告犯罪之依據，上開三張信用卡背面亦有偽簽黃再發之署押，被
告此部分之行為，是否亦成立犯罪，而為起訴效力所及？原審未予調查審認，亦有疏
漏。又其偽造該部分署押部分，依刑法第二百十九條之規定，不問屬於犯人與否，均
應予以沒收，上開信用卡三張，既經扣押在卷，原審亦為事實之認定，該部分縱未經
公訴人提起公訴，因與判決有罪部分，有裁判上一罪之關係，應為起訴效力所及，原
審應依職權予以調查，原判決就該部分未為論述，亦漏未諭知沒收，即有判決不適用
法則之違誤，上訴意旨執以指摘非無理由，應認原判決就甲○○部分有撤銷發回之原
因。又被告假冒李新治名義，向美國銀行申請信用卡部分，是否亦在該信用卡背面，
偽造李新治之簽名後，持以行使，案經發回，宜併予查明。
二、關於上訴駁回部分（即被告上訴部分）：
查第三審上訴書狀，應敘述上訴之理由，其未敘述者，得於提起上訴後十日內補提理
由書於原審法院，已逾上訴期間，而於第三審法院未判決前仍未提出上訴理由書狀者
，第三審法院應以判決駁回之，刑事訴訟法第三百八十二條第一項、第三百九十五條
後段規定甚明。本件上訴人即被告甲○○就原判決論處其共同連續行使偽造私文書，
足以生損害於他人罪刑部分，不服原審判決，於八十九年三月二十四日提起上訴，並
未敘述理由，迄今逾期已久，於本院未判決前仍未提出，依上開規定，其此部分之上
訴自非合法，應予駁回。
據上論結，應依刑事訴訟法第三百九十七條、第四百零一條、第三百九十五條後段，
判決如主文。
中      華      民      國    九十一    年      九      月     十八     日
                              最高法院刑事第十庭
                                  審判長法官  林  增  福
                                        法官  邵  燕  玲
                                        法官  吳  昆  仁
                                        法官  陳  世  雄
                                        法官  惠  光  霞
      右正本證明與原本無異
                                              書  記  官
中      華      民      國    九十一    年      九      月    二十七    日
